臺灣高等法院民事裁定　　　　　　　　　96年度抗字第1562號
抗　告　人　勝旺事業有限公司
法定代理人　乙○○
上列抗告人因與相對人台灣中小企業銀行股份有限公司等間聲明
異議事件，對於中華民國96年8月9日臺灣板橋地方法院95年度執
字第27397號所為裁定提起抗告，本院裁定如下：
    主      文
抗告駁回。
抗告程序費用由抗告人負擔。
    理      由
一、抗告人於原法院聲明異議意旨略以：抗告人接獲原法院96年
    7月12日板院輔95執字第27397號通知，命抗告人應於文到後
    15日內將承租債務人即相對人中信股份有限公司（下稱中信
    公司）所有如原裁定附表所示之不動產（下稱系爭不動產）
    自行點交予買受人甲○○，逾期即依買受人之聲請，到場執
    行點交等情，惟抗告人於查封前向中信公司承租前開建物（
    下稱系爭建物），現用作停車場使用，租賃期間自94年3月1
    日起，至98年2月28日止，系爭不動產雖已拍定，然抗告人
    迄未接獲任何有關除去其上租賃關係之執行處分通知，無從
    發生除去租賃關係之效力，亦無給予抗告人提起救濟之機會
    ，即等同於未除去租賃關係，本件執行應不得點交。又本件
    執行標的，因係作停車場使用，故早由抗告人將停車位轉租
    予他人使用，抗告人與次承租人之租賃關係並未經原法院除
    去，次承租人對該執行標的仍係有權占有人，況部分次承租
    人係於查封前即已占有，則原法院亦不得執行點交，爰依強
    制執行法第12條規定聲明異議等語。
二、原裁定意旨以：原法院以系爭建物有租賃契約關係存在拍定
    後不點交為拍賣條件，於95年11月16日以底價新台幣（下同
    ）1億965萬元定期拍賣，因無人應買而未拍定，再依法減價
    2成拍賣時，其底價已低於抵押權所擔保之實際債權總額本
    金1億8833萬4099元及利息、違約金，此項租賃關係已影響
    其抵押權，原法院於95年11月30日以板院輔95執宇字第2739
    7號執行命令除去中信公司與抗告人間之租賃契約關係，本
    除去租賃關係之執行處分通知已於95年12月7日寄存頭前派
    出所合法送達於抗告人，有卷附送達證書可稽，嗣後原法院
    以除去抗告人租賃關係拍定後點交為拍賣條件之歷次拍賣期
    日公告等司法文書，亦分別合法送達予抗告人，即寄存於頭
    前派出所或由大廈管理委員會代簽收在案，亦有卷附送達回
    證為憑，抗告人於拍定前均未異議，遲至原法院拍定核發權
    利移轉證書後，始對除去租賃關係拍定點交之執行處分聲明
    異議，顯不符強制執行法第12條應於拍賣程序終結前聲明異
    議之規定。又抗告人與次承租人間關於停車位租賃契約，係
    採月租而按月收款方式承租，次承租人之轉租契約應為原法
    院查封後所為，縱或有次承租人始終承租占有使用，惟其最
    後承租占有之法律關係仍為查封後所為，自應負點交之義務
    ，無將次承租契約關係予以除去之必要，抗告人之異議為無
    理由，因而裁定駁回其聲明。
三、抗告意旨則以：抗告人聲明異議之內容，係請求原法院就系
    爭不動產不得點交，故本件至少應執行至點交完畢，始得謂
    強制執行程序終結，而抗告人係於系爭不動產拍定後始接獲
    原法院命自行點交之執行命令，僅得於接獲執行命令後對之
    聲明異議，自係於本件強制執行程序終結前為之，應已符合
    強制執行法第12條第1項規定之要件。且原法院除去租賃之
    意思表示並未依民事訴訟法第136條、第137條規定為送達，
    卻逕為寄存送達，並不合法。而原法院其他文書固亦有經大
    廈管理委員會代收者，惟亦未一併由管理員以受僱人身分簽
    名或蓋章，仍不生送達於抗告人之效力，則本件自不得點交
    。又本件部分次承租人確於查封前即占有使用系爭建物，並
    繼續占有使用至查封後，其占有使用狀態並無中斷之情形，
    故系爭不動產自不得點交，為此提起本件抗告，請求廢棄原
    裁定等語。
四、按不動產所有人，設定抵押權後，於同一不動產上，得設定
    地上權或其他權利。但其抵押權不因此而受影響，民法第86
    6條定有明文。又不動產所有人設定抵押權後，如與第三人
    訂立租賃契約而致抵押權之價金有所影響，該租賃契約對於
    抵押權人不生效力，抵押權人因屆期未受償，聲請拍賣抵押
    物時，執行法院自可依法以無租賃狀態逕予執行，亦經司法
    院以院字第1446號解釋在案。次按執行標的之不動產原有之
    租賃關係因發生於抵押權設定之後，經執行法院除去後拍賣
    者，執行法院即得解除承租人之占有而點交於買受人或承受
    人，此觀強制執行法第98條第2項但書、第99條第1項、第2
    項規定自明。是於拍賣抵押物事件，執行法院依債權人之聲
    請，裁定除去抵押物上債務人與第三人間所訂定之租賃關係
    ，其目的既在點交不動產於買受人，則買受人是否得請求點
    交不動產，即繫於該除去租賃權之裁定是否已確定。且除去
    租賃關係之裁定係執行法院因拍賣不動產所為之執行命令，
    則於抵押之不動產拍定後，拍賣之執行程序已告終結，當事
    人或利害關係均已不得再對除去租賃之執行命令聲明異議而
    告確定，執行法院即得據以解除承租人占有，點交於拍定人
    。
五、經查，本件債權人即相對人台灣中小企業銀行股份有限公司
    （下稱台企銀）前執台灣台北地方法院94年度促字第26161
    號支付命令及確定證明書為執行名義，聲請強制執行系爭不
    動產在案，依台企銀所提之抵押權設定契約書、他項權利證
    明書及不動產登記簿謄本所示，中信公司於85年10月28日將
    系爭不動產設定本金最高限額1億2000萬元之抵押權予台企
    銀後，又於抵押權設定後之94年4月15日將系爭建物出租與
    抗告人，租賃期間自94年3月1日起至98年2月28日止，原法
    院以系爭建物有租賃契約關係存在拍定後不點交為拍賣條件
    ，於95年11月16日以底價1億965萬元定期拍賣，因無人應買
    而未拍定，再依法減價2成拍賣時，其底價已低於抵押權所
    擔保之實際債權總額本金1億8833萬4099元及利息、違約金
    ，此項租賃關係已影響其抵押權，原法院於95年11月30 日
    以板院輔95執宇字第27397號執行命令除去中信公司與抗告
    人間之租賃契約關係，並敘明如不服該命令，得於拍賣程序
    終結前聲明異議。而該執行命令於95年12月7日送達至台北
    縣新莊市○○路○段187之2號抗告人住所時，因未獲會晤本
    人亦無受領文書之同居人或受僱人，而寄存於台北縣新莊分
    局頭前派出所，嗣除去租賃後之拍賣通知亦於96年1月22 日
    寄存於該派出所，有上開執行命令及送達證書附於原法院卷
    可稽。其後原法院雖再以除去抗告人租賃關係拍定後點交為
    拍賣條件之3個月內應買表示通知，於96年3月14日另行送達
    於台北縣土城市○○街1號6樓，依送達證書所示，係由其受
    僱人即翡翠公寓大廈管理委員會之管理員代為簽收，雖抗告
    人主張上開管理員僅於送達證書蓋用委員會章而未記載姓名
    為不合法等語。惟抗告人亦自承其係設址於台北縣新莊市○
    ○路○段187之2號（見本院卷附抗告狀），則原法院就除去
    租賃關係之執行命令已依上開地址為寄存送達，即屬合法，
    至於原法院就拍賣通知另行通知他址是否合法，即對前開執
    行命令之合法送達，不生影響。且抗告人既合法收受送達，
    而於拍定前均未異議，遲至原法院拍定核發權利移轉證書後
    ，始對除去租賃關係拍定點交之執行命令聲明異議，顯不符
    強制執行法第12條應於拍賣程序終結前聲明異議之規定，原
    法院除去租賃之執行命令應已確定。從而執行法院解除抗告
    人之占有，點交予拍定人，揆諸上開說明，即無不當。
六、抗告人雖又抗辯其於查封前已將系爭建物停車位合法轉租與
    他人使用，而部分次承租人於查封前即占有使用系爭建物，
    故本件不得點交云云。惟次承租人無論是否合法轉租，其權
    源基礎仍來自抗告人（原承租人）對租賃物之占有及用益權
    能，原承租人之租賃關係經執行法院除去，則次承租人之占
    有權源即隨之喪失。其既已無權占有不動產，執行法院自仍
    得依強制執行法第99條第2項、第1項規定，解除其占有，將
    之點交於買受人（臺灣高等法院暨所屬法院94年法律座談會
    民事執行類提案第15號研討結論參照）。則本件抗告人之租
    賃關係業經除去確定，無論其將系爭不動產另行轉租，其次
    承租人是否為查封前占有，均無礙於執行法院執行點交。綜
    上，本件抗告意旨主張原法院除去租賃之執行命令未合法送
    達而不生效力，及次承租人為有權占有，主張系爭不動產不
    得點交云云，核非有據。原法院因而裁定駁回其聲明，於法
    並無違誤，抗告意旨指摘原裁定不當，求予廢棄改判，為無
    理由，應予駁回。
七、據上論結，本件抗告為無理由，裁定如主文。
中　　華　　民　　國　　96　　年　　12 　月　　25  　日
                    民事第14庭
                        審判長法  官  張  蘭
                              法  官  袁靜文
                              法  官  黃麟倫
正本係照原本作成。
本裁定除以適用法規顯有錯誤為理由，並經本院許可外，不得再
抗告。如提起再抗告，應於收受後10日內委任律師為代理人向本
院提出再抗告狀。並繳納再抗告費新台幣１千元。
中　　華　　民　　國　　96　　年　　12　　月　　26　　日
                              書記官  王敬端
